臺灣臺中地方法院臺中簡易庭小額民事判決   
110年度中小字第314號
原      告  陳文莉  

被      告  蕭金敦  

上列當事人間請求清償債務事件，經本院於民國110年9月14日言
詞辯論終結，判決如下：
    主      文
被告應給付原告新臺幣柒萬參仟元，及自民國一百零六年三月二
十六日起至清償日止，按週年利率百分之五計算之利息。
訴訟費用新臺幣壹仟元由被告負擔。
本判決得為假執行。
    事實及理由
一、原告主張：被告於民國104年5月20日擔任互助會首召集互助
    會，上開互助會連同會首及原告在內共計30名（會），約定
    每會會款新台幣（下同） 2萬元整，會期自104年5月20日起
    至106年3月25日止，並特約自104年9月起，每遇3、6、9、1
    2於當月25日加開一會，詎料系爭互助會進行8次開標後，於
    104年11月間被告突然通知原告系爭互助會因故無法繼續進
    行，將自104年12月停止系爭互助會，經兩造協議達成由被
    告退還原告16萬元已繳之會款，並同意自104年12月10日起
    至106年3月25日止之剩餘互助會期間，分22次（即開標日期
    ）每次給付7300元之方式還予原告。被告於104年12月15日
    至105年10月24日間，先後12次各給付原告7300元，計87,60
    0元，惟自105年11月份起，被告即開始拖欠原應攤還之各期
    款項，計尚剩餘10期即73,000元，迭至系爭互助會原訂終期
    即106年3月25日，被告均未再履行清償義務，故被告之給付
    義務於106年3月25日全部屆期，被告應自106年3月26日起給
    付逾期遲延利息，爰依民法第709條之9規定及兩造協商約定
    提本件訴訟等語。並聲明：如主文所示。 
二、被告則以：伊跟原告不熟，伊已將會款交付伊太太，伊不清
    楚伊太太有無交付原告，伊曾問過伊太太，她確實有欠原告
    先生一筆錢，但有把會錢交付原告等語置辯。並聲明：原告
    之訴駁回。 
三、法院之判斷：
　㈠原告主張之上揭事實，業據其提出卷附之互助會會會簿影本
    為據，被告對原告為系爭互助會會員及系爭互助會因故無法
    繼續等情固不爭執，惟以前開情詞置辯，則被告自應就其已
    返還會款予原告之事實，負舉證責任，被告既未舉證證明已
    返還會款予原告，堪認原告上開之主張為真實。
  ㈡按因會首破產、逃匿或有其他事由致合會不能繼續進行時，
    會首及已得標會員應給付之各期會款，應於每屆標會期日平
    均交付於未得標之會員。但另有約定者，依其約定。民法第
    709條之9第1項定有明文。被告為會首，系爭互助會因故不
    能繼續進行，其與原告達成返還已繳會款之約定，被告迄今
    尚欠73,000元會款未返還原告，業如前述，則原告依約請求
    被告給付73,000元，自屬有據。
　㈢又按給付有確定期限者，債務人自期限屆滿時起，負遲延責
    任，民法第229條第1項定有明文。又遲延之債務，以支付金
    錢為標的者，債權人得請求依法定利率計算之遲延利息。但
    約定利率較高者，仍從其約定利率。應付利息之債務，其利
    率未經約定，亦無法律可據者，週年利率為百分之5，民法
    第233條第1項、第203條亦有明文。兩造約定系爭互助會款
    自104年12月10日起至106年3月25日止之剩餘互助會期間給
    付完畢，則原告對被告之債權，核屬確定期限之給付，是原
    告請求自系爭互助會屆期翌日即106年3月26日起，按週年利
    率5%計算之法定遲延利息，核無不合。　
　㈣從而，原告依民法第709條之9第1項後段規定及兩造約定之法
    律關係，請求被告給付73,000元及自106年3月26日起至清償
    日止，按年息5%計算之法定遲延利息，為有理由，應予准許
    。
四、本件係小額民事判決，且為被告敗訴之判決，爰依職權宣告
    假執行，並確定其訴訟費用額為1,000元（即裁判費1,000元
    ），由被告負擔。
五、訴訟費用負擔及假執行宣告之依據：民事訴訟法第78條、第
    436條之19第1項、第436條之20。
中　　華　　民　　國　　110 　年　　9 　　月　　28　　日
                      臺灣臺中地方法院臺中簡易庭
                                  法　官　吳蕙玟

以上正本係照原本作成。
如不服本判決，應於送達後20日內，以判決違背法令為理由，向
本院提出上訴狀並表明上訴理由（上訴理由應表明一、原判決所
違背之法令及其具體內容；二、依訴訟資料可認為原判決有違背
法令之具體事實），如於本判決宣示後送達前提起上訴者，應於
判決送達後20日內補提上訴理由書（須附繕本）。如委任律師提
起上訴者，應一併繳納上訴審裁判費。
中　　華　　民　　國　　110 　年　　9 　　月　　28　　日
                                  書記官　黃于容